【裁判字號】    98,易,1153
【裁判日期】    981124
【裁判案由】    詐欺
【裁判全文】
臺灣高雄地方法院刑事判決              98年度易字第1153號
公  訴  人  臺灣高雄地方法院檢察署檢察官
被      告  丁○○
上列被告因詐欺案件，經檢察官提起公訴（98年度偵緝字第1650
號、第1651號），本院判決如下：
    主  文
丁○○幫助犯詐欺取財罪，處有期徒刑貳月，如易科罰金，以新
臺幣壹仟元折算壹日。
    事  實
一、丁○○依其社會生活之通常經驗，可預見將自己申辦之行動
    電話門號交付予他人使用，可能成為幫助犯罪集團持以騙取
    他人款項之用，致使被害人及警方追查無門，竟仍不違背其
    本意，基於幫助詐欺取財之不確定犯意，於民國97年8 月14
    日，由詐騙集團成員帶同丁○○前往臺灣大哥大股份有限公
    司位於臺南市某處之門市申辦手機門號後，丁○○隨即將其
    申辦之門號0000000000號（下稱上開門號）預付卡，以新臺
    幣（下同）900 元之價格，出售予真實姓名、年籍均不詳之
    詐欺集團成員使用。嗣於同年8 月26日上午11時許，乙○○
    因急需借貸金錢，遂前往位於臺中市南屯區○○○路○段之
    中國信託商業銀行南屯分行（下稱中信銀行）申請信用貸款
    ，旋由詐騙集團所屬成員出面接應，自稱係「理財服務區專
    員」，並向乙○○佯稱：因其借款額度較高，必須存入較多
    開戶金額云云，致乙○○陷於錯誤，遂依指示交付50,000元
    予詐騙集團成員，以辦理貸款之開戶手續；嗣於97年8 月27
    日晚間，詐騙集團成員以丁○○所申辦之上開門號撥打電話
    予乙○○，表示：另需繳交保單費用37,200元，金額可以多
    付，但不能短少云云，致乙○○陷於錯誤，遂依詐騙集團成
    員指示，於翌日上午，再匯款25,000元、9,000 元至蕭江龍
    （所涉幫助詐欺取財罪嫌，業經臺灣板橋地方法院檢察署檢
    察官以97年度偵字第29979 號起訴）所申設玉山銀行重新分
    行帳號0000000000000 號帳戶內；該詐騙集團成員於得款後
    ，食髓知味，於同日復以電話通知乙○○需再繳交印花稅12
    ,500元，乙○○則表示手頭上可資運用之金錢有限，詐騙集
    團成員即答稱：有多少會多少就可以云云，乙○○仍不疑有
    他而陷於錯誤，遂依詐騙集團成員指示，於同年月29日上午
    ，匯款60,000元至馬信宏（所涉幫助詐欺取財罪嫌，業經本
    院以98年度審簡字第4257號判決判處有期徒刑4 月確定）所
    申設臺灣銀行丙○分行帳號00000000 0000 號帳戶內。嗣乙
    ○○前往中信銀行查詢，該行行員表示並無乙○○之開戶及
    貸款資料，乙○○發覺有異始知遭人詐騙，報警循線查悉上
    情。
二、案經高雄市政府警察局丙○分局報請臺灣高雄地方法院檢察
    署檢察官偵查後聲請簡易判決處刑。
    理  由
壹、程序部分：
    按被告以外之人於審判外之陳述，雖不符前4 條（即刑事訴
    訟法第159 條之1 至之4 ）之規定，而經當事人於審判程序
    同意作為證據，法院審酌該言詞陳述或書面陳述作成時之情
    況，認為適當者，亦得為證據。當事人、代理人或辯護人於
    法院調查證據時，知有第159 條第1 項不得為證據之情形，
    而未於言詞辯論終結前聲明異議者，視為有前項之同意，刑
    事訴訟法第159 條之5 定有明文。經查，檢察官及被告丁○
    ○於本院言詞辯論終結前，就本判決所引用下列各項屬於審
    判外陳述之證據，知有第159 條第1 項不得為證據之情形，
    均未聲明異議，且本院審酌該證據作成情況均無不適當之情
    形，是依上開規定，認得作為本案證據。
貳、實體部分：
一、上開事實，業據被告於本院審理時坦承不諱（見院二卷第22
    頁背面），核與告訴人即證人乙○○、證人馬信宏於警詢及
    偵訊之證述相符（見警一卷第1 至3 、5 至7 頁；警二卷第
    2 至5 頁；偵一卷第19至21頁）；復有通聯調閱查詢單、存
    款憑條4 紙、臺灣銀行丙○分行97年9 月18日丙○營字第09
    75001123號函及附件之馬信宏上開帳戶開戶資料、往來明細
    查詢、玉山銀行重新分行97年10月21日玉山重新字第097091
    9006號函及附件之蕭江龍上開帳戶開戶資料、交易明細表、
    臺中市警察局第四分局大墩派出所受理詐騙帳戶通報警示簡
    便格式表、報案三聯單等件在卷可稽（見警一卷第11 至16
    、21、22頁；警二卷第19至75頁）。足見被告之任意性自白
    與事實相符，堪信為真實。是本件事證明確，被告之幫助詐
    欺取財犯行堪以認定。
二、按刑法上之幫助犯，係對於犯罪與正犯有共同之認識，而以
    幫助之意思，對於正犯資以助力，而未參與實施犯罪之行為
    者而言，最高法院著有75年度台上字第1509號、84年度台上
    字第5998號及88年度台上字第1270號判決意旨可供參照。是
    以，如未參與實施犯罪構成要件之行為，且係出於幫助之意
    思提供助力，即屬幫助犯，而非共同正犯。本案被告提供行
    動電話易付卡予不詳之詐騙集團使用，使某詐騙集團成員得
    基於詐欺取財之犯意而向被害人乙○○詐取財物，遂行其詐
    欺取財之犯行，是被告所為，係對於詐騙集團成員遂行詐欺
    取財犯行，資以助力，揆諸上開判決意旨，自應成立幫助詐
    欺取財罪。核被告所為，係犯刑法第30條第1 項、刑法第33
    9 條第1 項之幫助詐欺取財罪，爰依刑法第30條第2 項規定
    ，按正犯之刑減輕之。
三、審酌被告將行動電話門號提供他人詐欺犯罪使用，非但增加
    被害人尋求救濟之困難，造成社會人心不安，亦助長詐騙犯
    罪者之氣焰，使詐欺犯罪者得以順利取得詐欺所得之財物，
    危害財產交易安全、擾亂金融秩序甚鉅，所為實有不該；惟
    念其犯後坦承犯行，態度尚可，及本案犯罪之所得、動機、
    所生危害等一切情狀，量處如主文所示之刑，並諭知易科罰
    金之折算標準。
四、至被告所提供上開門號之易付卡，雖係供詐騙集團犯罪所用
    之物，然既已交付予真實姓名、年籍均不詳之詐騙集團成員
    ，顯已移轉其所有權予該人；且上開易付卡並未扣案，亦非
    違禁物，又無證據足資證明係屬應沒收之物；再者，因幫助
    犯不適用責任共同之原則，對正犯所有供犯罪所用或因犯罪
    所得之物，毋庸併為沒收之宣告（最高法院88年度台上字第
    6234號判決參照），爰不另為沒收之宣告，併此敘明。
據上論斷，應依刑事訴訟法第299 條第1 項前段，刑法第30條、
第339 條第1 項、第41條第1 項前段，刑法施行法第1 條之1，
判決如主文。
本案經檢察官甲○○到庭執行職務。
中    華    民    國    98    年    11    月    24    日
                  刑事第二庭  審判長法  官  吳進寶
                                    法  官  施盈志
                                    法  官  羅立德
以上正本證明與原本無異。
如不服本判決應於收受判決後10日內向本院提出上訴書狀，並應
敘述具體理由。其未敘述上訴理由者，應於上訴期間屆滿後20日
內向本院補提理由書(均須按他造當事人之人數附繕本)「切勿逕
送上級法院」。
中    華    民    國    98    年    11    月    24    日
                                    書記官  賴朱梅


司法院資訊處製作；財團法人民間司法改革基金會備份。
